最高法院刑事判決　　　　　　　　　　　　　　　九十一年度台上字第二八六五號
　　上　訴　人　甲○○
右上訴人因偽造文書案件，不服台灣高等法院中華民國八十九年三月三十日第二審判
決（八十九年度上訴字第五四六號，聲請簡易判決案號：台灣板橋地方法院檢察署八
十八年度偵字第二一六二號，經第一審法院改依通常程序審理），提起上訴，本院判
決如左：
    主  文
上訴駁回。
　　理  由
按刑事訴訟法第三百七十七條規定，上訴於第三審法院，非以判決違背法令為理由，
不得為之。是提起第三審上訴，應以原判決違背法令為理由，係屬法定要件。如果上
訴理由狀並未依據卷內訴訟資料，具體指摘原判決不適用何種法則或如何適用不當，
或所指摘原判決違法情事，顯與法律規定得為第三審上訴理由之違法情形，不相適合
時，均應認其上訴為違背法律上之程式，予以駁回。本件原判決認定上訴人甲○○與
蔡美桂於民國八十五年七月三日結婚，原同住於台北縣土城市○○路七巷三號五樓，
嗣於八十七年十月十六日，上訴人搬回台北縣板橋市○○路○段十一號與父母同住。
同年十一月間，上訴人欲出售上開台北縣土城市○○路七巷三號五樓房屋，要求蔡美
桂搬回台北縣板橋市○○路○段十一號，與父母同住。蔡美桂並不同意，二人為此發
生爭執。嗣上訴人於同年十二月十九日，明知蔡美桂並未同意將其戶籍遷至台北縣板
橋市○○路○段十一號，竟攜帶蔡美桂之印章，前往台北縣板橋市第二戶政事務所，
盜蓋於遷入戶籍登記申請書上，而偽造蔡美桂之名義，與其一起申請遷戶籍至台北縣
板橋市○○路○段十一號等情。因而撤銷第一審判決，改判仍論處上訴人行使偽造私
文書，足以生損害於公眾及他人罪刑。已敘明上開事實，業據蔡美桂指訴綦詳，即上
訴人亦供陳伊於前開時間，將蔡美桂之戶籍遷入台北縣板橋市○○路○段十一號。而
蔡美桂希望渠等在外組小家庭，租房子住等情。並有遷入戶籍登記申請書影本一紙附
卷可稽。復論述蔡美桂若有意與上訴人同住於台北縣板橋市○○路○段十一號，並同
意上訴人將其戶籍遷至該址，當不致自行攜子王孝文返回娘家居住，而拒絕與上訴人
同住一處。又上訴人雖發存證信函予蔡美桂，請其搬至台北縣板橋市○○路○段十一
號同居，惟並未獲蔡美桂回應。且上訴人與蔡美桂既須賴存證信函聯絡，足見其夫妻
感情已破裂，蔡美桂殊無可能同意上訴人同居於台北縣板橋市○○路○段十一號，暨
同意其戶籍遷入該址。自難因蔡美桂對上訴人所發存證信函未予回應，即認蔡美桂已
同意遷戶籍至該址。事證明確，為其所憑之證據及認定之理由。並以上訴人所提出其
於八十七年十一月三日與蔡美桂間之電話談話錄音內容，雙方所談內容大部分屬於彼
等間之感情糾葛問題。上訴人雖有提及遷移戶口之事，告訴人亦回稱：「你要怎麼做
都可以，但是我想知道你到底還愛不愛我？」「你愛我的話，你要我怎麼做我都願意
」等語，然上訴人與蔡美桂當時分居二地，感情已非融洽；且嗣上訴人發上開存證信
函予蔡美桂，亦未獲回應，故尚難執此認定蔡美桂已同意上訴人辦理系爭戶籍遷移手
續。上訴人否認有行使偽造私文書犯行，或辯稱：伊事先已徵得蔡美桂之同意，始攜
帶蔡美桂之印章，以家長之身分代為遷移戶籍。係後來鬧離婚，蔡美桂才反悔稱未同
意；或供稱：伊有發存證信函予蔡美桂，請其搬至台北縣板橋市○○路○段十一號同
居，惟未獲回應，伊以為蔡美桂已同意各等情，係屬卸責之詞，不足採信，亦於理由
內詳予指駁及說明。核其所為論斷，與卷內資料相符，從形式觀察，並無認定事實不
依證據或有何採證違背經驗法則、論理法則等違法情形存在。本件上訴意旨略以：蔡
美桂於八十七年十一月二十三日，向台灣板橋地方法院，對上訴人提起履行同居之訴
，足見蔡美桂未曾拒絕與上訴人同住一處。蔡美桂雖與上訴人就是否居住於台北縣板
橋市○○路○段十一號意見不一，然並非表示其不同意將戶籍設於該址。上訴人係以
戶長之身分，申請系爭戶籍遷移事宜，於遷入戶籍登記申請書申請人欄之蔡美桂印文
，係戶政人員於未察之情形下，用印所致。上訴人於系爭遷入戶籍登記申請書，並無
偽造蔡美桂之名義申請之犯意。又上訴人對蔡美桂之感情並未改變，上訴人於八十七
年十一月十七日對蔡美桂所發存證信函，表明請蔡美桂將身分證拿回來遷戶口，蔡美
桂並未加以拒絕，足見蔡美桂已默示同意將戶籍遷至上址。乃原審就上訴人所提出前
開錄音帶內容，及上訴人發予蔡美桂之存證信函，未詳予調查究明，即認上訴人有本
件犯行，要有未合等情。惟由上所述，原判決已說明其就案內所有證據，本於調查所
得心證，分別定其取捨，而憑以認定上訴人明知蔡美桂並未同意將其戶籍遷至台北縣
板橋市○○路○段十一號，竟攜帶蔡美桂之印章，前往台北縣板橋市第二戶政事務所
，盜蓋於遷入戶籍登記申請書上，而偽造蔡美桂之名義，與其一起申請遷戶籍至該址
之依據及理由。至蔡美桂縱於八十七年十一月二十三日，對上訴人提起履行同居之訴
，惟難以此謂蔡美桂同意將其戶籍遷入上開地址。又第三審為法律審，除有特別規定
外，不為事實上之調查，故當事人於第三審不得提出新證據主張新事實。上訴人於上
訴本院後，始空泛陳稱在九十年農曆過年期間，找到蔡美桂同意搬回台北縣板橋市○
○路○段十一號之錄音帶，而主張蔡美桂同意將戶籍遷至該址云云，自非適法之第三
審上訴理由，本院自不予審酌。上訴意旨乃徒就原判決明確論斷之事項，或原審採證
認事之職權行使，及不影響判決本旨之細節問題，任意指摘，自與法律規定得為第三
審上訴理由之違法情形，不相適合。其上訴違背法律上之程式，應予駁回。至上訴人
牽連所犯之使公務員登載不實罪部分，原審係依刑法第二百十四條論處，核屬刑事訴
訟法第三百七十六條第一款之案件。茲牽連之行使偽造私文書罪部分上訴既不合法，
自無從就該牽連之輕罪併為實體上審理，依刑事訴訟法第三百七十六條規定，此部分
既經第二審判決，自不得上訴於第三審法院。上訴人復對此部分提起上訴，顯非適法
，應併予駁回。
據上論結，應依刑事訴訟法第三百九十五條前段，判決如主文。
中      華      民      國    九十一    年      五      月    二十三    日
                              最高法院刑事第六庭
                                  審判長法官  吳  雄  銘
                                        法官  池  啟  明
                                        法官  石  木  欽
                                        法官  郭  毓  洲
                                        法官  吳  三  龍
      右正本證明與原本無異
                                              書  記  官
中      華      民      國    九十一    年      五      月    二十八    日
